【裁判字號】    99,抗,163
【裁判日期】    990730
【裁判案由】    拍賣抵押物
【裁判全文】
臺灣臺中地方法院民事裁定  99年度抗字第163號
抗  告  人  乙○○
相  對  人  台新國際商業銀行股份有限公司
法定代理人  甲○○
上列當事人間聲請拍賣抵押物事件，抗告人對於民國99年5月24
日本院司法事務官所為第一審之裁定（99年度司拍字第337號）
提起抗告，本院裁定如下：
    主    文
抗告駁回。
抗告程序費用新台幣壹仟元由抗告人負擔。
    理    由
一、按扺押權人，於債權已屆清償期而未清償者，得聲請法院，
    拍賣抵押物，就其賣得價金而受清償，民法第873條定有明
    文。是抵押權人依此項規定聲請拍賣抵押物係屬非訟事件，
    法院所為准駁之裁定，無確定實體法上法律關係存否之性質
    ，於債權及抵押權之存否無既判力，故袛須其抵押權已經依
    法登記，且債權已屆清償期而未受清償，法院即應為准許拍
    賣抵押物之裁定。至對於該項實體法律關係有爭執之人，為
    求保護其權益，應另行提起訴訟，以求解決，不得僅依抗告
    程序聲明其爭執，並據為廢棄拍賣抵押物裁定之理由。最高
    法院51年台抗字第269號及58年台抗字第524號判例意旨參照
    。
二、抗告意旨略以：抗告人於民國94年2月16日擔任訴外人劉玉
    真向相對人申辦房屋貸款之保證人，嗣因劉玉真與抗告人有
    金錢債務關係，於95年8月28日將系爭抵押物讓售予抗告人
    ，於辦理所有權移轉登記時，代書稱房貸部分可免重新申辦
    ，故於過戶後，劉玉真之房貸均由抗告人負責償還本息，抗
    告人均按月繳付本息，有繳款收據可憑。至劉玉真申辦房貸
    前另向相對人申辦之信用卡債務，抗告人並未擔任該債務之
    保證人，該債務即非相對人就系爭抵押物之抵押債權。相對
    人要抗告人一次繳清所有房貸，抗告人確有困難，爰請撤銷
    原裁定，准抗告人按月繳系爭房貸之本息等語置辯。
三、按不動產所有人設定抵押權後，將不動產讓與他人者，依民
    法第867條但書規定，其抵押權不因此而受影響，抵押權人
    得本於追及其物之效力實行抵押權。系爭不動產既經抵押人
    讓與他人而屬於受讓之他人所有，則因實行抵押權而聲請法
    院裁定准許拍賣該不動產時，自應列受讓之他人為相對人。
    最高法院74年台抗字第431號判例意旨參照。經查：本件相
    對人主張對於劉玉真有原裁定所載之債權，並以劉玉真所有
    如原裁定附表所示之不動產於94年3月29日設定新台幣520萬
    元之最高限額抵押權，嗣劉玉真於抵押權設定後之95年8月2
    8日將原裁定附表所示之不動產所有權移轉登記予抗告人，
    但相對人對劉玉真之債權已屆清償期而未受清償各情，已據
    相對人提出他項權利證明書、抵押權設定契約書、土地及建
    物登記第二類謄本、借款借據暨約定書、帳戶還款明細查詢
    畫面、台新銀行白金卡申請書、客戶帳務查詢表及信用紀錄
    查詢表等在卷可證，原審據以准許相對人拍賣抵押物之聲請
    ，即無不當。至抗告意旨指摘各節縱令實在，亦均屬實體上
    爭執，並非拍賣抵押物事件之非訟程序得以審酌判斷，依首
    開說明，抗告人應就實體爭執事項另行起訴，以求解決，始
    為適法，其遽行提起抗告，請求廢棄原裁定，即無理由，應
    予駁回。
四、據上論結，本件抗告為無理由，依非訟事件法第46條、第21
    條第2項、民事訴訟法第495條之1第1項、第449條第1項、第
    78條，裁定如主文。
中    華    民    國    99    年    7    月     30    日
                          民事第三庭 審判長法  官 許秀芬
                                           法  官 黃佳琪
                                           法  官 謝慧敏
以上正本係照原本作成
如不服本裁定，僅得於收受本裁定正本送達後10日內，以適用法
規顯有錯誤為理由，向本院提出再抗告狀（須附繕本)，並繳納
再抗告裁判費新台幣1,000元。
中    華    民    國    99    年   8    月     2      日
                                           書記官

司法院資訊處製作；財團法人民間司法改革基金會備份。
